【裁判字號】    99,交訴,66
【裁判日期】    990720
【裁判案由】    公共危險等
【裁判全文】
臺灣高雄地方法院刑事判決              99年度交訴字第66號
公  訴  人  臺灣高雄地方法院檢察署檢察官
被      告  甲○
上列被告因公共危險等案件，經檢察官提起公訴（98年度偵字第
37839 號），本院判決如下：
    主  文
甲○犯肇事致人傷害逃逸罪，處有期徒刑陸月，如易科罰金，以
新臺幣壹仟元折算壹日。緩刑貳年。
    事  實
一、甲○於民國98年11月4 日18時24分許，騎乘車牌號碼805-HC
    B 號重型機車（下稱前開重型機車），沿高雄縣鳳山市○○
    ○路由西往東方向行駛，於行經該路與南昌街口（下稱前開
    路口）之際，與由丙○○○所騎乘、適亦行經前開路口之車
    牌號碼UEC-905 號輕型機車（下稱前開輕型機車）發生碰撞
    ，丙○○○因而人車倒地，受有左側脛骨與腓骨開放性骨折
    、左側第一蹠骨骨折等傷害（甲○所涉過失傷害部分由檢察
    官另案偵辦）。詎甲○明知自己騎乘前開重型機車肇事，應
    已致對方騎士人車倒地受傷，竟未下車施以必要之救護措施
    ，反萌生肇事逃逸之犯意，逕自騎乘前開重型機車離去現場
    逃逸。嗣經路人記下前開重型機車車牌號碼，報告因執行巡
    邏勤務行經該處之員警，循線查悉全情。
二、案經高雄縣政府警察局鳳山分局報請臺灣高雄地方法院檢察
    署檢察官偵查起訴。
    理  由
壹、證據能力方面
一、按被告以外之人於偵查中向檢察官所為陳述，除顯有不可信
    之情況者外，得為證據，刑事訴訟法第159 條之1 第2 項定
    有明文。蓋被告以外之人所為之偵查筆錄，性質上固屬傳聞
    證據，惟現階段刑事訴訟法規定檢察官代表國家偵查犯罪、
    實施公訴，依法具有訊問證人等權，且證人須經具結，而實
    務運作時，檢察官偵查中向證人所取得之陳述，原則上均能
    遵守法律規定，不致違法取供，可信度極高。職是，如證人
    前於偵查中已具結而為證述，除反對該項供述得具有證據能
    力之一方已釋明「顯有不可信之情況」之理由外，不宜即遽
    指該證人於偵查中之陳述不具證據能力。經查，證人丙○○
    ○於偵查中受檢察官訊問時，業經具結，且並無證據足認該
    位證人偵查中陳述有何顯不可信之情況，又該位證人於本院
    審理時復到庭接受被告之對質、詰問，而賦予被告反對詰問
    之機會，依前開說明，該位證人於偵查中之陳述應有證據能
    力。
二、除前已論及證據能力之部分外，本判決所引用之證據資料（
    詳後引用之各項證據），其中係屬傳聞證據部分，縱無刑事
    訴訟法第159 條之1 至第159 條之4 或其他規定之傳聞證據
    例外情形，因被告甲○及檢察官於本院調查證據時，知有第
    159 條第1 項不得為證據之情形，而未於言詞辯論終結前聲
    明異議，視為同意作為證據使用。再者，本院審酌卷內並無
    事證顯示各該陳述之作成時、地與週遭環境，有何致令陳述
    內容虛偽、偏頗之狀況後，也認為適當，分依刑事訴訟法第
    159 條之5 第1 項、第2 項之規定，為傳聞法則之例外，應
    有證據能力。
貳、實體方面
一、訊據被告甲○矢口否認肇事逃逸犯行，辯稱：我雖騎乘前開
    重型機車而於前開時、地與被害人丙○○○所騎乘之輕型機
    車發生碰撞，但碰撞發生之時，2 車均未倒地而是以行駛狀
    態持續僵持了約10秒鐘，丙○○○才在發出哎呦呦的聲音後
    故意自摔倒地，我觀察到丙○○○實際上毫髮無傷且又起身
    作勢要催動油門，心理覺得害怕，才會離開現場；況本件車
    禍事故是丙○○○闖紅燈造成的，我並無任何過失，我是在
    不知道法律亦要求車禍無過失一方也必須留在車禍現場之情
    況下，才騎車離開，並非有意肇事逃逸云云（本院審交訴字
    卷第32-33頁、交訴字卷第14頁反面）。經查：
  (一)被告於98年11月4 日18時24分許，騎乘前開重型機車，沿高
    雄縣鳳山市○○○路由西往東方向行駛，而於行經前開路口
    之際，與由丙○○○所騎乘、適亦行經前開路口之前開輕型
    機車發生碰撞乙情，為被告坦言在卷，且有道路交通事故現
    場圖暨調查報告表一、二（警卷第11、16、17頁）、蒐證照
    片19張（警卷第12-15 頁）在卷可稽，固堪認定。
  (二)被告雖辯稱丙○○○係於2 車以行駛狀態僵持約10秒鐘後，
    始故意自摔倒地且毫髮無傷云云。惟依前開道路交通事故現
    場圖（警卷第11頁）、蒐證照片（警卷第12頁）所顯示：於
    本案車禍事故發生後，前開路口並未留下2 輛機車各以行駛
    狀態相互對峙相當期間之類似胎痕，而係留有一道長約3 公
    尺刮地痕由西南往東北方向延伸，且刮地痕之盡頭則為前開
    輕型機車倒落處各情。再參諸丙○○○於98年11月4 日18時
    52 分 許，遭送抵高雄長庚醫院急救，並經醫師診斷認明丙
    ○○○受有左側脛骨與腓骨開放性骨折、左側第一蹠骨骨折
    等傷害，有卷附診斷證明書（警卷第5 頁）可按，亦即丙○
    ○○經診斷認明受有骨折傷害之時點，距本案車禍事故發生
    之時點，僅有不到半小時之差乙節，已足認證人丙○○○迭
    於偵查及本院審理中證稱：我所騎乘之前開輕型機車與被告
    所騎乘之前開重型機車碰撞後，我隨即人車倒地並跌坐在地
    ，當時我覺得腿部很疼痛，而且因為該處骨頭斷了所以無法
    起身等語（偵卷第9-10頁、本院交訴字卷第14頁），係屬實
    在，則前開重、輕型機車碰撞後，並無2 車持續以行駛狀態
    相互對峙約10秒鐘之情事，而係丙○○○連同所騎乘之前開
    輕型機車旋因失控傾倒，前開輕型機車遂與前開路口地面摩
    擦致生長約3 公尺之刮地痕，致丙○○○因而受有左側脛骨
    與腓骨開放性骨折、左側第一蹠骨骨折等傷害甚明，被告此
    部分所辯，並非實在。
  (三)被告雖另辯稱其係認自己對於本案車禍事故之發生並無過失
    ，且不知無過失之人亦有停留現場施加救護之責，方離去現
    場云云。惟刑法第185 條之4 所規定駕駛動力交通工具肇事
    致人死傷而逃逸罪，立法目的乃在促使當事人於事故發生後
    ，在場即時施加救護以減少死傷，並協助釐清肇事責任，是
    故遇有致生人員傷亡之交通事故時，不論是撞人或被撞，亦
    不問就該車禍事故之發生有無故意或過失，凡涉入車禍事故
    者，皆應協助避免死傷之擴大及釐清肇責，尚不容當事人得
    自認無過失而任意離開現場，蓋如此即可能使受傷之人傷勢
    加劇甚且喪失生命，並徒增釐清肇事責任之困難，而使刑法
    第185 條之4 之功能喪失殆盡。又刑法第185 條之4 早於88
    年4 月21日即增訂公布，且報章、媒體對觸犯前開規定之案
    例，亦迭有顯著報導，況車禍事故當事人不問有無過失均不
    得逕自離開現場，否則即應負肇事逃逸罪責之規範內容，本
    係立基於尋常之善惡判準，而為一般稍具理性之人可得輕易
    認知、理解者，自不容行為人空言抗辯其不知法律而免責。
    被告恣意認定自己對於本案車禍事故之發生並無過失，原難
    採信，被告進而辯稱其不知法律並希冀藉此減免刑責，更無
    足取。
  (四)綜上，本案事證明確，被告犯行堪以認定，應依法論科。
二、核被告所為，係犯刑法第185 條之4 之肇事致人傷害逃逸罪
    。本院審酌被告明知自己肇事並致丙○○○人車倒地受傷，
    卻未停留現場施救而逕自逃離現場，且於偵審程序中，屢屢
    飾詞狡辯而未稍具悔意，誠屬不該。惟念被告於本案發生之
    際係大學夜間部在學生，年僅22歲，思慮難免未周，再考量
    丙○○○於本案車禍事故發生後係受左側脛骨與腓骨開放性
    骨折、左側第一蹠骨骨折等傷害，傷勢尚非極度嚴重，及被
    告犯後已與丙○○○達成和解而賠償新臺幣（下同）15萬元
    ，有高雄市總工會調解爭議案件協議書、郵政國內匯款執據
    各1 份在卷可按，丙○○○所蒙受之損害應已獲填補等一切
    情狀，爰量處如主文所示之刑，且諭知以1,000 元折算1 日
    之易科罰金折算標準。末被告前未曾因故意犯罪受有期徒刑
    以上刑之宣告，有臺灣高等法院被告前案紀錄表各在卷可按
    ，其因年僅22歲，一時失慮，偶罹刑典，且犯後已與丙○○
    ○達成和解，業如前述，經此偵審程序及罪刑之宣告，當知
    所警惕，信無再犯之虞，本院因認所宣告之刑，以暫不執行
    為適當，爰併予宣告緩刑2 年，以啟自新。
三、公訴意旨固另謂被告肇事後，亦即本案車禍事故發生後，丙
    ○○○已屬無自救力之人，被告竟將丙○○○棄於現場而逕
    自逃逸，乃另涉有刑法第294 條第1 項之違背義務遺棄罪嫌
    。惟刑法第294 條第1 項之罪，係以行為人遺棄無自救力之
    人為成立要件，而丙○○○固因本案車禍事故受有左側脛骨
    與腓骨開放性骨折、左側第一蹠骨骨折等傷害，然傷勢尚非
    極度嚴重，已見前述，則公訴人單憑骨折傷勢推論丙○○○
    係屬無自救力之人，原嫌率斷；況由丙○○○另證稱：車禍
    發生後，我雖然頭暈暈的，但是還有意識，我隨即請路人幫
    我確認被告是否留在現場，並對適巧行經前開路口之巡邏員
    警表示要叫救護車等語（本院交訴字卷第14頁反面、偵卷第
    9 頁），益徵丙○○○非僅未因本案車禍事故喪失意識、知
    覺，且猶能隨即善用週遭可得之資源維護自身權益及自救。
    丙○○○既未因本案車禍事故而陷於無自救力之程度，則被
    告縱然棄之逕自逃離現場，亦與刑法第294 條第1 項違背義
    務遺棄罪之構成要件不合，本院自無繩以該罪之理，此外，
    卷內並無其他事證足認被告確具違背義務遺棄犯行，則被告
    此部分罪嫌即屬不足，惟公訴人認被告此部分罪嫌與前開肇
    事致人傷害逃逸罪間，存有想像競合犯之裁判上一罪關係，
    本院爰不另為無罪之諭知。
據上論結，應依刑事訴訟法第299 條第1 項前段，刑法第185 條
之4 、第41條第1 項前段、第74條第1 項第1 款，判決如主文。
本案經檢察官乙○○庭執行職務。
中    華    民    國    99    年    7     月    20    日
                  交通法庭    審判長法  官  黃三友
                                    法  官  陳億芳
                                    法  官  莊珮吟
以上正本證明與原本無異。
如不服本判決應於收受本判決後10日內向本院提出上訴書狀，並
應敘述具體理由，如未敘述上訴理由者，應於上訴期間屆滿後20
日內補提理由書狀於本院（均須按他造當事人之人數附繕本）。
中    華    民    國    99    年    7     月    20    日
                                    書記官  鍾淑美
◎附錄本案所犯法條：
《刑法第185 條之4 》
駕駛動力交通工具肇事，致人死傷而逃逸者，處6 月以上5 年以
下有期徒刑。

司法院資訊處製作；財團法人民間司法改革基金會備份。
